臺灣南投地方法院民事簡易判決
110年度投簡字第212號
原      告  曹原菖（原名：曹如山）

被      告  陳  品  
            鄭景文  

上列當事人間請求返還定金事件，本院於民國110年11月18日言
詞辯論終結，判決如下：
    主      文
原告之訴駁回。
訴訟費用由原告負擔。
    事實及理由
一、原告主張：原告於民國92年間曾向被告之被繼承人鄭志創就
    南投縣○○鄉○○段000○號建物（下稱系爭建物）成立買賣契約
    （下稱系爭契約），並於92年12月7日、93年3月8日分別給
    付新臺幣（下同）10萬元、5萬元定金（下稱系爭定金）與
    鄭志創，且約定若將系爭建物出賣他人，應將系爭定金返還
    予原告。嗣原告向銀行申辦房貸不成而無法繳納買賣價金，
    鄭志創竟於94年6月將系爭建物出賣他人，故向鄭志創請求
    返還系爭定金，惟鄭志創竟置之不理。又鄭志創於96年間死
    亡，而被告為鄭志創之繼承人，且未辦理拋棄繼承，是被告
    應將系爭定金返還原告，詎原告屢次向被告催討，被告均置
    之不理，爰依系爭契約及繼承之法律關係提起本件訴訟等語
    。並聲明：被告應給付原告15萬元，及自起訴狀繕本送達翌
    日起至清償日止，按週年利率5%計算之利息。
二、被告則以：被告為鄭志創之繼承人，而鄭志創確於94年將系
    爭建物出售予他人，然被告不知悉原告與鄭志創有系爭契約
    存在，且系爭契約年代久遠，其請求權已罹於時效等語資為
    抗辯。並聲明：原告之訴駁回。
三、原告主張被告為鄭志創之繼承人，而其曾與鄭志創就系爭建
    物成立系爭契約，並於92年12月7日、93年3月8日分別給付
    系爭定金，然嗣後因無力繳納後續購屋價金，鄭志創於94年
    間將系爭建物出賣他人等情，有購屋訂金收據、系爭建物登
    記第一類謄本及異動索引可參（本院卷第15、37-43頁），
    且為被告所不爭執，堪信原告上開主張之事實為真。　　
四、本院得心證理由：
    ㈠按請求權，因15年間不行使而消滅，但法律所定期間較短
      者，依其規定。消滅時效，自請求權可行使時起算，因下
      列事由而中斷：一、請求。二、承認。三、起訴。聲請調
      解或提付仲裁，與起訴有同一效力。時效完成後，債務人
      得拒絕給付（民法第125條、第128條前段、第129條第1項
      、第2項第2款、第144條第1項）。所謂「可行使時」，係
      指請求權人行使其請求權，客觀上無法律上之障礙而言，
      要與請求權人主觀上何時知悉其可行使無關。倘請求權人
      因疾病、權利人不在、權利存在之不知或其他事實上障礙
      ，不能行使請求權者，則時效之進行不因此而受影響（最
      高法院101年度台上字第1030號裁定意旨參照）。故如債
      務人提出時效抗辯，債權人主張有中斷時效之事由者，應
      由債權人就時效中斷事由為舉證，方為適法。
    ㈡經查，被告抗辯系爭契約之債務已經時效消滅，且原告於
      本院審理時自承購屋訂金收據之簽立日期係93年3月8日（
      本院卷第66頁），其中記載「要本棟在賣出時定金奉還」
      ，足認客觀上原告得行使定金返還請求權之時點即為系爭
      建物出賣他人時，而系爭建物於94年8月17日以買賣為原
      因（原因發生日期：94年7月7日）移轉登記給訴外人呈美
      惠，有系爭建物登記第一類謄本及異動索引可參（本院卷
      第37-43頁），是原告至遲於109年8月17日前得對被告請
      求返還系爭定金。然原告竟遲至110年4月6日始具狀向本
      院聲請調解，於110年5月14日因被告未到而調解不成立，
      經本院職權調取本院110年度投司簡調字第142號卷核閱屬
      實。原告另於110年5月20日具狀向本院提起本件訴訟，有
      起訴狀上本院收件戳可稽（本院卷第13頁），顯已逾15年
      之時效期間。又原告亦未舉證證明於上開期間內有何中斷
      時效之行為，且縱然原告於該段期間內曾向鄭志創或被告
      請求而中斷時效，亦無法證明有於請求後6個月內起訴，
      則原告對於被告之定金返還請求權即因15年間不行使而消
      滅，是被告抗辯本件請求權已因時效完成而拒絕給付，自
      屬可採。從而，原告依系爭契約及繼承之法律關係請求被
      告給付如訴之聲明所示之金額，即屬無據。
五、綜上所述，原告依系爭契約及繼承之法律關係，請求被告給
    付15萬元及遲延利息，為無理由，應予駁回。
六、本件事證已臻明確，兩造其餘主張與攻擊防禦方法及所提證
    據，經審酌後認與判決之結果不生影響，爰不另一一論述，
    併此敘明。
七、訴訟費用負擔之依據：民事訴訟法第78條。　
中　　華　　民　　國　　110 　年　　12　　月　　23　　日
                  南投簡易庭  法  官　鄭煜霖
以上為正本係照原本作成。
如不服本判決，應於送達後20日內，向本院提出上訴狀並表明上
訴理由，如於本判決宣示後送達前提起上訴者，應於判決送達後
20日內補提上訴理由書（須附繕本）。
中　　華　　民　　國　　110 　年　　12　　月　　24　　日
　　　　　　　　　　　　　　　書記官  洪妍汝